【裁判字號】    90,上易,565
【裁判日期】    900403
【裁判案由】    竊盜
【裁判全文】
臺灣高等法院臺中分院刑事判決                      九十年度上易字第五六五號
    上  訴  人
    即  被  告  丁○○
右上訴人因竊盜案件，不服臺灣南投地方法院八十九年度易字第六五六號中華民國八
十九年十二月二十九日第一審判決（起訴案號：臺灣南投地方法院檢察署八十九年度
偵字第三一五六號），提起上訴，本院判決如左：
    主    文
原判決撤銷。
丁○○竊盜，處有期徒刑陸月。如易科罰金以佰元折算壹日。
    事    實
一、丁○○有多次竊盜前科，詎不知悔改，復意圖為自己不法之所有，於八十九年四
    月二日七時許，在南投縣國姓鄉○○路夜市場前，以不詳方法，竊取國姓鄉公所
    所有，由國姓鄉公所建設課長丙○○保管之車牌號碼ＬＯＧ─七五一號重機車一
    部，得手後留供己用（車牌已遭丟棄未尋回）。嗣於八十九年九月四日十一時，
    在南投縣草屯鎮○○路○○街口，為警查獲。
二、案經南投縣警察局草屯分局報告臺灣南投地方法院檢察署檢察官偵查起訴。
    理    由
一、訊據被告丁○○固坦承持有前揭機車一部之事實，惟矢口否認右揭竊盜犯行，並
    辯稱：該部機車是我從我叔叔蔡顯榮家取得，因我叔叔在九二一大地震中死亡，
    我看見他以前使用之機車擺在家裡沒有人騎，我就從八十八年九月二十三日起開
    始使用云云。經查，前開機車於八十九年四月二日才失竊，業據證人丙○○於警
    偵訊及原審法院調查中證述：該機車公所同事乙○○在使用，自購入到八十九年
    四月二日失竊前都有使用等情綦詳，核與證人乙○○於原審及本院審理時結證稱
    ：現任南投縣國姓鄉公所技士，我的工作平常需要騎機車，機車是公所提供的，
    不曾借給公所以外的人，亦不認識蔡顯榮及被告等語相符，足證前開機車確由證
    人乙○○持續使用至八十九年四月二日失竊前無誤。是被告辯稱該機車是八十八
    年九二一地震後自蔡顯榮處取得一節，與事實不實，不足採信。再按間接事實之
    本身，雖非證據，然因其具有判斷直接事實存在之作用，故亦有證據之機能，最
    高法院七十五年台上字第一八二二號判例可資參照；又竊盜係趁人之不知而為之
    行為，是其行為本身既為觸法行為且具隱密性，行為人於行為時當然不欲為人所
    知悉，是此類行為甚難有現場目擊證人，此為眾所周知之事實，是本件被告行竊
    時固無直接目擊證人可為證明，然被告持有國姓鄉公所失竊之機車，卻未能合理
    交待該機車來源，則依前開說明，被告持有該機車之間接事實，亦足供推論、佐
    證被告竊取該機車之事實。此外，復有贓物領據及車籍查詢報表各一紙附卷可稽
    ，事證明確，被告竊盜犯行洵堪認定，應予依法論科。
二、核被告丁○○所為，係犯刑法第三百二十條第一項之竊盜罪。原審認上訴人罪證
    明確，予以論罪科刑，固非無見，惟查原審未及依修正後刑法第四十一條規定，
    併宣告諭知易科罰金之折算標準，尚有未洽。上訴人上訴意旨否認犯罪，雖無可
    取，惟原判決既有可議，即無可維持，自應由本院加以撤銷改判。爰審酌被告犯
    罪動機、手段、所生危害及犯罪後一切態度等情狀，量處有期徒刑六月。按中華
    民國九十年一月四日修正，同年月十日經總統公布施行之刑法第四十一條第一項
    規定：「犯最重本刑為五年以下有期徒刑以下之刑之罪，而受六個月以下有期徒
    刑或拘役之宣告，因身體、教育、職業、家庭之關係或其他正當事由，執行顯有
    困難者，得以一元以上三元以下折算一日，易科罰金。」被告於行為後，其適用
    法律已有變更，比較該條文修正前後之規定，以新法有利於被告，依刑法第二條
    第一項前段規定，適用裁判時之法律即修正後之刑法第四十一條之規定，故並依
    刑法第二條第一項前段、修正後刑法第四十一條第一項諭知易科罰金之折算標準
    。又公訴人併辦部分（九十年偵字第四二八號）被告已供承九十年一月四日因前
    往釣魚，看到割好檳榔放在樹下才臨時起意載走，非一開始即蓄意偷竊等語在卷
    ，顯見被告此部分併辦事實，核與本件論罪部分，並無連續犯之關係，應退由檢
    察官依法處理。
據上論結，應依刑事訴訟法第三百六十九條第一項前段、第三百六十四條、第二百九
十九條第一項前段、刑法第三百二十條第一項，刑法第二條第一項前段、修正後第四
十一條、罰金罰鍰提高標準條例第一條前段、第二條，判決如主文。
本案經檢察官甲○○到庭執行職務。
中      華      民      國      九十     年       四      月     三     日
                                  臺灣高等法院臺中分院刑事第一庭
                                        審判長法  官  陳  紀  綱
                                              法  官  陳  登  源
                                              法  官  蕭  錦  鍾
右正本證明與原本無異。
不得上訴。
                                              書記官  蘇  昭  文
中      華      民      國      九十     年       四      月     四     日
刑法第三百二十條第一項：意圖為自己或第三人不法之所有，而竊取他人之動產者，
                        為竊盜罪，處五年以下有期徒刑、拘役或五百元以下罰金
                                                                        Ｉ


司法院資訊處製作；財團法人民間司法改革基金會備份。
